臺灣臺中地方法院刑事裁定　　　　九十三年度聲判字第六八號
聲　請　人　甲○○
即 告 訴人
代　理　人　洪嘉鴻律師
被　　　告　乙　○
　　　　　　丙○○
上列聲請人因告訴被告等妨害自由案件，不服臺灣高等法院臺中
分院檢察署檢察長駁回再議之處分（九十三年度上聲議字第一一
００號），聲請交付審判，本院裁定如下：
    主  文
聲請駁回。
    理  由
一、按告訴人不服上級法院檢察署檢察長或檢察總長認再議為無
    理由而駁回之處分者，得於接受處分書後十日內委任律師提
    出理由狀，向該管第一審法院聲請交付審判。法院認交付審
    判之聲請不合法或無理由者，應駁回之。刑事訴訟法第二百
    五十八條之一、第二百五十八條之三第二項前段，分別定有
    明文。
二、本件聲請人即告訴人甲○○以被告乙○、丙○○涉犯妨害自
    由罪嫌，向臺灣臺中地方法院檢察署檢察官提出告訴，經該
    檢察署檢察官於民國九十三年七月二十四日以九十二年度偵
    字第二一一九０號為不起訴處分，聲請人不服，聲請再議，
    又經臺灣高等法院臺中分院檢察署檢察長以再議為無理由於
    九十三年八月二十七日以九十三年度上聲議字第一一００號
    駁回再議等情，業據聲請人提出臺灣臺中地方法院檢察署檢
    察官九十二年度偵字第二一一九０號不起訴處分書、臺灣高
    等法院臺中分院檢察署九十三年度上聲議字第一一００號處
    分書各一份為證，並經本院調取前開偵查案卷全卷審閱無訛
    。故本件聲請人就臺灣高等法院臺中分院檢察署檢察長以九
    十三年度上聲議字第一一００號所為處分不服，聲請交付審
    判，於程序方面，尚無不合，先予敘明。
三、本件聲請交付審判意旨略以：
    (一)聲請人涉嫌之詐欺案件，目前仍繫屬於臺灣臺中地方法院
      審理中，聲請人究否有構成詐欺罪，仍屬不明，原檢察官
      應調閱該案卷宗，以明瞭前開事實，或於該案件經法院判
      決後，再行認定聲請人是否詐欺，卻捨此不為，僅以起訴
      書逕認聲請人涉嫌詐欺罪，即對被告二人為不起訴處分，
      實有應調查事項漏未調查之違誤。
    (二)依聲請人所提出被告二人身處屋內之照片，命相館鐵門並
      未明顯拉下，被告二人得以自由出入，苟聲請人未要求被
      告二人離去，而被告二人拒不離去，則聲請人何須拍照，
      以供作證據之用；且依證人劉振勇證稱本件係聲請人報案
      等語，倘被告二人未拒絕離去，則聲請人何須報警，然原
      檢察官竟憑主觀之臆測，認聲請人所提供之照片照片已明
      顯拉下，似嫌率斷。
    (三)證人劉振勇警員證稱伊對當日在場之人是否曾出言要聲請
      人小心一點沒印象，只記得其中一人與聲請人對話較為激
      烈等語；惟衡諸常情，該五名男子即係被告乙○所帶去，
      自應知悉該五名男子之詳細籍資料。證人劉振勇所言其中
      一人與聲請人對話較為激烈等語，究何所指？仍欠明瞭，
      原檢察官未命被告乙○提出該五名男子之詳細年籍資料，
      詳加調查，即遽認該五名男子未出言恐嚇聲請人，顯有未
      查明實情之處。
    (四)聲請人無論於本案或他案，從未承認曾自被告乙○處收受
      九十萬元，且事實上聲請人確無收受所稱之九十萬元，原
      檢察官誤認聲請人未否認有收受新台幣（下同）九十萬元
      之事，顯有誤會。
    (五)聲請人在告訴狀所指被告於九十二年九月十二日夥同五名
      不詳姓名男子至聲請人住處，基於共同犯意之聯絡，態度
      惡劣並語帶恐赫，要求聲請人償還九十萬元，否則將不利
      於聲請人，即代表當時該五名男子出言恐嚇聲請人，否則
      聲請人為何要告被告夥同五名不詳姓名男子恐嚇聲請人，
      而非原檢察官所認定之「被告乙○授意而為」，因此原檢
      察官前開認定，實有違誤。
    (六)被告乙○除於九十二年九月九日帶被告丙○○至聲請人住
      處外，並於九十二年九月十二日復夥同五名不詳姓名男子
      至聲請人住處，以受聲請人詐騙為由，要求聲請人返還九
      十萬元，顯已構成毀謗罪；且當時確有人揚言要聲請人小
      心一點，亦已構成恐嚇危害安全罪。
    (七)被告等於九十二年九月九日日進入聲請人處後，經聲請人
      要求離去，仍置之不理，繼續滯留在聲請人住所，業經證
      人林文通證述無誤，且若被告等即時離去，聲請人亦不致
      報警前來處理，亦經證人劉振勇證述無誤，被告等無故侵
      入他人住宅之犯行，實甚明確。
    (八)綜合上述，聲請人聲請再履勘現場以查明被告二人於受離
      去之要求後，是否得自由離去？要求調查與被告乙○同夥
      之該五名不詳身分男子，以證明被告二人之犯行。
四、經查：
　　(一)關於聲請人前向臺灣臺中地方法院檢察署檢察官提出告訴
  　　，指稱：被告乙○、丙○○於九十二年九月九日下午五時
　　　四十分許，無故並未獲聲請人甲○○同意，強行進入聲請
　　　人位於台中市○區○○街一二九號之命相館內，被告丙○
  　　○更誣指聲請人向被告乙○詐騙九十萬元，雖聲請人一再
    　要求被告乙○、丙○○離去，但均遭拒絕，迨聲請人之先
      生林文通返回命相館拍照，渠二人始離去。同年月十二日
      九時三十分許，被告乙○復夥同五名不詳姓名年籍男子至
      命相館外，猛按門鈴，態度惡劣並語帶恐嚇，要求聲請人
      償還九十萬元，否則將不利於聲請人，致聲請人心生畏懼
      ；因認被告乙○、丙○○涉有刑法第三百零六條第一項侵
      入住宅罪嫌、第三百十條第一項誹謗罪嫌、第三百零五條
      之恐嚇危害安全罪嫌。案經該署檢察官偵查之結果，認應
      不起訴處分，所憑之事證及理由為：
　　　1.被告乙○前因家庭生活不睦，求助於開設命相館之聲請
 　　　 人，詎聲請人及其夫林文通明知並無影響他人姻緣之法
        力，猶基於詐欺取財之犯意，先後於九十二年九月五日
        、九日，以拜請九蓮佛祖出面反制為由，各向被告乙○
        詐得三十萬元及六十萬元，嗣經被告乙○提出告訴，經
        該署檢察官以九十三年度偵字第二四號、第九二二三號
        提起公訴，認聲請人及其夫林文通涉嫌詐欺取財在案。
        依上揭起訴書理由所載及卷附監視錄影翻拍照片所示，
        被告乙○於九十二年九月五日、九日至銀行分別提領三
　　　　十萬元及六十萬元時，係由聲請人獨自或與林文通偕同
　　　　到場，倘聲請人並未指示被告乙○提領大額現款並擔心
　　　　乙○可能臨時心生反悔，其與林文通自毋庸隨同被告乙
  　　　○完成提款手續，足見被告乙○、丙○○辯稱：係因被
    　　告乙○將上開九十萬元提領交由聲請人舉辦法會消除家
      　庭災厄，其後察覺不妥而於九十二年九月九日前往聲請
        人經營之命相館索討上開款項等語，尚非無憑。聲請人
        既有施用詐術騙取被告乙○之九十萬元在先，被告乙○
        、丙○○事後相偕前來質問並要求返還受騙款項，且將
        聲請人所涉不法情事予以揭露，渠二人所述內容並無不
        實，亦可遏止聲請人繼續行騙而涉及公益，被告二人顯
        無誹謗聲請人名譽之犯意。又聲請人自承被告二人係在
        其所開設之命相館內出言索討九十萬元，當時並非營業
        期間，未對外開放，則被告二人僅在室內非公眾得以共
        見共聞之場合要求聲請人還款，亦難遽謂被告二人有散
        布於眾之不法意圖。聲請人率指被告二人涉犯誹謗罪，
        顯無足取。
　　　2.再證人林文通雖證稱：伊有看見乙○、丙○○進屋的情
　　　　況，伊妻不讓被告進去，被告強要進去等語，惟訊及被
　　　　告二人如何強行進入時，林文通復稱：當天伊妻雙手攤
  　　　開擋住被告二人，要求被告先不要進去，等伊回來再講
    　　，當時伊在屋外聽到乙○說其今日是帶女兒來算命的，
　　　　伊看到這樣就騎車載小孩出去了，乙○二人如何強行進
　　　　入的伊沒看見等語，且另證稱：伊離開後約五分鐘就回
　　　　來了，回來時看到丙○○、乙○已經在屋內了並坐在算
　　　　命桌旁，然後甲○○說乙○二人要向其討九十萬元，因
　　　　為其等不是要來算命，所以伊問甲○○有無報警，甲○
　　　　○說有，不過警察還沒來，甲○○就要伊用相機將乙○
　　　　二人拍照下來，照完後蘇惠玲還在那裡唸說什麼棺材本
　　　　、會錢什麼的，並說要叫其先生來處理這九十萬元的事
　　　　，還說要叫兄弟來處理，伊就向被告說到底要不要離開
　　　　，照完像後十至十五分鐘被告才自己出去等語。此與聲
　　　　請人所指：九月九日當天伊與先生要載兒子去補習，伊
　　　　動手將鐵門拉下來，拉到一半時，乙○、丙○○剛好過
　　　　來，伊在屋外騎樓門口問乙○二人有什麼事情，當時伊
　　　　叫林文通先帶兒子去補習，因為用不到機車，伊就順便
　　　　將摩托車牽進屋內，伊不知乙○二人跟著進來，丙○○
　　　　進來後說要幫乙○討回九十萬元，伊叫乙○、丙○○出
　　　　去，渠二人不出去，後來伊打電話叫林文通回來等情，
　　　　顯有出入，林文通所證，已足存疑。且被告乙○先前既
　　　　曾委託聲請人辦理法事消解災厄，其再次造訪聲請人開
　　　　設之命相館，聲請人應無遽予拒絕之理，尤其證人林文
　　　　通身為聲請人之夫，明知有人擅闖其住處，並遭其妻即
　　　　聲請人阻擋在先，豈有可能仍任由聲請人獨自一人應付
　　　　，而自行從容騎車載小孩離去之理？因證人林文通與聲
  　　　請人為夫妻，渠二人又因涉嫌共同詐騙被告乙○財物遭
　　　　檢察官起訴，關係密切，利害與共，林文通所為證言不
　　　　免偏頗，自難憑採而為不利被告二人之認定。本件聲請
　　　　人雖另提出被告二人身處其屋內之照片以為被告二人侵
　　　　入其住宅之事證，惟該照片顯示被告二人確於九十二年
　　　　九月九日端坐於聲請人住處，彼時被告二人是否強行進
　　　　入屋內？是否已接獲聲請人離去之請求仍予拒絕而滯留
　　　　屋內？均難憑藉該張照片即可斷言。且當時聲請人經營
　　　　之命相館鐵門既已明顯拉下，縱令被告二人欲行離去亦
　　　　勢必受阻，更無從遽指被告二人已有侵入聲請人住宅之
　　　　犯罪故意。被告二人辯稱：係聲請人將鐵門拉下，不欲
　　　　伊等二人離去，直至聲請人之夫林文通返家拍照後，始
　　　　得趁隙離開該處等語，應非子虛，尚難推認被告乙○、
　　　  丙○○二人確有聲請人所指之侵入住宅犯行。
　　　3.至於聲請人所指被告乙○涉嫌於九十二年九月十二日率
  　　　眾前來恐嚇部分，聲請人在告訴狀所指及其於警詢中所
　　　　陳：該五名男子自稱係市議員，大吼大叫要求伊歸還九
　　　　十萬元，其中一人還罵「幹你娘」云云，並未提及被告
　　　　乙○或同行之五名男子有何明確恐嚇之言詞。迨偵訊時
　　　　始稱：乙○帶了五名男子過來，猛按電鈴，要伊出去，
　　　　伊就報警，等警員劉振勇來時，伊才開門出去，該五人
　　　　中年紀較大的那個就拿出乙○的存摺影本要交到伊手中
　　　　，要伊馬上交出九十萬元現金給乙○，說這錢是伊騙乙
　　　　○的，那五個人表示若伊不馬上還錢，就要伊小心一點
　　　　云云。聲請人就在場男子所述內容之關鍵事實，前後指
　　　　訴不一，其所指復與證人林文通所證：其中一個戴墨鏡
　　　　的男子向甲○○講說九十萬要吐出來，不然要給甲○○
　　　　好看等語不符，已難盡信屬實。且證人劉振勇警員於偵
　　　　訊時，亦僅表示：在場人是否曾出言要甲○○小心一點
　　　　，伊沒印象，只記得其中一人與聲請人對話較為激烈等
　　　　語，自無從證明該五名男子即有出言恐嚇聲請人之犯罪
　　　　事實。況且，刑法第三百零五條之恐嚇危害安全罪，其
　　　　所謂恐嚇，固指一切言語、舉動足以使人生畏怖心者均
　　　　屬之，惟該言語或舉動是否足以使他人生畏怖心，仍應
　　　　依社會一般觀念衡量之。本件偕同被告乙○前去商討還
　　　　款事宜之五名男子，縱令確有聲請人指稱口出「你要小
　　　　心」等語之事實，然該部分對話內容既未揭明加害聲請
　　　　人生命、身體、自由、財產之旨，客觀上即與足以令人
　　　　心生畏怖之恐嚇言詞迥然有別，自與恐嚇危害安全罪之
　　　　構成要件不相合致。綜上所陳，被告二人前揭所辯均非
　　　　無憑。聲請人詐騙被告乙○財產於先，卻又率指被告二
　　　　人涉犯誹謗等罪於後，顯無足取。此外，復查無其他積
　　　　極證據足認被告乙○、丙○○確有聲請人所指犯行，揆
　　　  諸首揭說明，應認被告二人罪嫌均有未足。
    (二)又上開不起訴處分，再經聲請人向臺灣高等法院臺中分院
      檢察署檢察長聲請再議，經該署檢察長於九十三年八月二
      十七日以九十三年度上聲議字第一一００號處分書駁回其
      再議之聲請，其理由略為：原檢察官係依據九十三年度偵
      字第二四號、第九二二三號起訴書理由所載及卷附監視錄
      影翻拍照片所示，認被告乙○於九十二年九月五日、九日
      至銀行分別提領三十萬元及六十萬元時，既係由聲請人獨
      自或與林文通偕同到場，乃認被告乙○確有交付九十萬元
      給聲請人舉辦法會以消除家庭災厄之事實，而聲請人於原
      檢察官偵查中亦從未否認有自被告乙○處收受九十萬元之
      事，則雙方即有民事上之契約關係甚明；雖嗣後乙○感覺
      不妥，而於九十二年九月九與被告丙○○前往聲請人經營
      之命相館索討上開款項，但彼二人主觀上既認聲請人係施
      用詐術騙取該九十萬元，始要求聲請人返還款項，衡情即
      難謂係「無故」侵入聲請人之住宅。而被告乙○既曾委託
      聲請人辦理法事消解災厄，其再次造訪聲請人開設之命相
      館，聲請人應無拒絕之理；且林文通身為聲請人之夫，如
      明知有人擅闖其住處，豈有可能仍任由聲請人獨自一人應
      付，而自行騎車載小孩離去之理。又聲請人雖提出被告二
      人身處其屋內之照片，惟查該照片僅足以證明被告二人確
      於九十二年九月九日端坐於聲請人住處之事實，惟尚不足
      以證明被告二人即係以強行方法進入屋內，或其二人係已
      受聲請人離去之請求而仍滯留屋內。而聲請人之夫林文通
      返家後，經聲請人要其照相，被告二人並未閃避且旋即離
      去，亦僅足以證明當時被告二人始受聲請人退去之要求，
      仍難據此即認在此之前，被告二人曾受聲請人退去之要求
      。茲被告二人主觀上既認聲請人係施用詐術騙取該九十萬
      元始要求聲請人返還，則彼二人於九十二年九月九日至聲
      請人開設之命相館，其目的是索討該九十萬元，亦非有公
      然侮辱或誹謗聲請人名譽之犯意，應可認定。原檢察官認
      被告二人此部分之無故侵入住宅及妨害名譽罪嫌不足，經
      核尚無不當。至於被告乙○於九十二年九月十二日夥同五
      名不詳姓名男子至聲請人住處，以受聲請人詐騙為由，要
      求聲請人返還九十萬元一事；經查聲請人既確有收受被告
      乙○交付之九十萬元，而乙○主觀上既認聲請人係施用詐
      術騙取該九十萬元，因予索討，並無侮辱或誹謗聲請人名
      譽之犯意，已如前述，茲聲請人仍執前詞，認其已構成誹
      謗罪云云，即難遽採；而證人即當日至現瑒處理之警員劉
      振勇於偵訊時，既表示在場之人是否曾出言要聲請人小心
      一點，伊沒印象，只記得其中一人與聲請人對話較為激烈
      等語，則縱認當時確有人曾出言要聲請人小心一點，亦屬
      該與聲請人激烈說話之人之行為，難認該人之所言即係被
      告乙○授意而為，原檢察官以被告乙○此部分之誹謗與恐
      嚇罪嫌不足而處分不起訴，經核亦無不當等語。
    (三)案經本院調取前開各卷宗審核，並斟酌上述原不起訴處分
      書及駁回聲請再議之處分書所載理由後，認為各該處分書
      所為之判斷，並無違反經驗法則、論理法則或其他證據法
      則。且：
      1.聲請人及其夫林文通因明知聲請人並無影響他人姻緣之
　　　　法力，竟共同基於意圖為自己不法所有之概括犯意聯絡
  　　　，先於九十二年九月五日在聲請人甲○○所開設之「王
　　　　相士命相館」（址設台中市○區○○街一二九號），向
  　　　乙○佯稱：妳先生為外遇女子下符所控制，若不及時向
    　　九蓮佛祖請求反制，妳先生錢財將會不保，費用需要三
      　十萬元等語，致乙○陷於錯誤，誤認只要花費三十萬元
        ，即可由甲○○以其法力，請求九蓮佛祖反制其先生的
        外遇女子，以保住先生的財產，而於同日下午二時十五
        分許，在林文通、甲○○之陪同下，前往國泰世華銀行
        國票證券九鼎分公司收付處（址設台中市○○路二五五
        號二樓）辦理帳號000000000000號定期存款（金額四十
        萬一千七百六十五元）之解約，並將款項轉入同銀行帳
        號000000000000號活期儲蓄存款帳戶，再自前開帳戶提
        領三十萬元。乙○並於返回「王相士命相館」後，將三
        十萬元交給林文通、甲○○，並由林文通親自點收。次
        於同年月九日，由甲○○先以電話聯絡乙○，告以九蓮
        佛祖要跟妳講話，即刻到命相館來。待乙○到達「王相
        士命相館」後，甲○○再向乙○佯稱：若要徹底解決，
        仍需請九蓮佛祖第二次闖關，費用六十萬元，若不及時
        闖關制止，妳先生之不動產即將全部過戶與該名外遇女
        子名下，公司亦會被霸佔，屆時將家破人亡等語，致乙
        ○陷於錯誤，誤認需再花費六十萬元，由甲○○以其法
        力，請求九蓮佛祖闖關制止先生的外遇女子，如此始可
        保住先生的不動產及公司，自己也不會淪落至家破人亡
        的地步，而於同日上午十一時三十分許，在林文通、甲
        ○○的陪同下，前往國泰世華銀行辦理帳號0000000000
        0號、000000000000號定期存款（金額分別為四十萬一
        千三百五十五元、二十萬零二百三十五元）之解約，並
        將款項轉入同銀行帳號000000000000號活期儲蓄存款帳
        戶，再自前開帳戶提領六十萬元。乙○並於返回「王相
        士命相館」後，將六十萬元交給林文通、甲○○，並由
        林文通親自點收。上開事實業經本院以九十三年度易字
        第一四九九號刑事判決查明，而科處甲○○及林文通各
        有期徒刑一年六月，經其等提起上訴後，復為臺灣高等
        法院臺中分院以九十三年度上易字第一三六六號刑事判
        決駁回上訴確定，此有各該判決一件在卷可稽。故聲請
        意旨指摘檢察官僅憑上述詐欺案件之起訴書逕認聲請人
        涉嫌詐欺罪，即對被告二人為不起訴處分，實有應調查
        事項漏未調查之違誤云云，已無再予斟酌之必要。
      2.又其餘聲請交付審判意旨所指摘者，原不起訴處分書及
        駁回再議聲請之處分書中，均已敘明如何調查及調查所
        得之心證，此等判斷，並無違反經驗法則、論理法則或
        其他證據法則，本院前已敘明，聲請人再事爭執，尚不
        足認有可以交付審判之理由。
      3.本件事證已明，故聲請人聲請再履勘現場以查明被告二
        人於受離去之要求後，是否得自由離去，及要求查明與
        被告乙○同行之五名不詳身分男子等事項，核均無必要
        ，亦予敘明。
五、綜合上述，本件聲請交付審判為無理由，應依刑事訴訟法第
    二百五十八條之三第二項前段，裁定如主文。
中　　華　　民　　國　　94　　年　　10　　月　　28　　日
                  刑事第十二庭  審判長法  官  王鏗普
                                      法  官  唐敏寶
                                      法  官  莊深淵
上正本證明與原本無異。
本件不得聲明不服
                                      書記官  何惠文
中　　華　　民　　國　　94　　年　　10　　月　　31　　日
